臺灣嘉義地方法院刑事判決　　　　　 94年度交簡上字第9號
上　訴　人　乙○○　男　55歲（民國38年10月25日生）
即　被　告
上列上訴人即被告被訴業務過失傷害案件，不服本院嘉義簡易庭
中華民國93年12月29日93年度嘉交簡字第525號第一審判決（聲
請簡易判決處刑書案號：臺灣嘉義地方法院檢察署93年度偵緝字
第398號），提起上訴，本院管轄第二審之合議庭判決如下：
    主  文
上訴駁回。
乙○○緩刑貳年。
    事  實
一、乙○○平日以駕駛自用小貨車販賣水果為業，駕駛為其附隨
    業務。於民國93年5月3日上午10時40分許，駕駛供販賣水果
    所用之車牌號碼YY─9282號自用小貨車，欲搭載沈招桂至醫
    院探病，乃沿省道台一線公路由北往南之方向行駛，途經嘉
    義縣大林鎮○村里○○○○○路口時，本應注意汽車在同一
    車道行駛時，後車與前車之間應保持隨時可以煞停之距離，
    及汽車行駛時，駕駛人應注意車前狀況，並隨時採取必要之
    安全措施，而依當時情形天候晴，日間自然光線，柏油路面
    乾燥無缺陷，無障礙物，視距良好，並無不能注意之情事，
    竟疏未注意同向前方，有甲○○駕駛車牌號碼3Ｋ─3308號
    之自用小客車，搭載其父于恩庚，在上開交岔路口等候紅燈
    ，貿然急速前行追撞甲○○上揭車輛，致甲○○受有左髖骨
    挫傷之傷害，于恩庚受有頭部外傷併頭皮撕裂傷、多處肢體
    挫傷之傷害。乙○○於事故發生後，因報案人或勤指中心轉
    來資料未報明肇事人姓名，警員前往現場處理時，乙○○在
    場，並當場承認為肇事人，對於未發覺之犯罪自首而接受裁
    判。
二、案經甲○○、于恩庚訴由嘉義縣警察局民雄分局報請臺灣嘉
    義地方法院檢察署檢察官偵查聲請簡易判決處刑。
    理  由
一、訊據被告乙○○固供承平日以駕駛自用小貨車販賣水果為業
    ，於上揭時地，因過失而撞擊告訴人甲○○所駕駛，正在等
    候紅燈之自用小客車，惟矢口否認有何業務過失傷害之犯行
    ，辯稱：伊本來載水果的車子被銀行拖走1個星期了，所以
    當天伊向朋友借車載沈招桂要去醫院探病。車禍當時甲○○
    車子沒有怎樣，為何會受傷，且發生當時甲○○的車子是停
    在停止線前約半個車身而已，後來是她移動車子的云云。惟
    查：
  (一)上揭犯罪事實，業據告訴人甲○○於本院審理時結證綦詳，
    並有道路交通事故現場圖、道路交通事故調查報告表（一）
    、（二）各1份、照片5幀等附卷可稽。又告訴人甲○○確因
    本件車禍而受有左髖骨挫傷之傷害，告訴人于恩庚因而受有
    頭部外傷併頭皮撕裂傷、多處肢體挫傷等傷害之事實，有財
    團法人佛教慈濟綜合醫院大林分院診斷證明書2紙在卷足按
    。按汽車在同一車道行駛時，後車與前車之間應保持隨時可
    以煞停之距離，及汽車行駛時，駕駛人應注意車前狀況，並
    隨時採取必要之安全措施，道路交通安全規則第94條第1項
    、第3項定有明文。被告為汽車駕駛人，自應注意上揭規定
    ，而依當時情形天氣晴，日間自然光線，柏油路面乾燥無缺
    陷，無障礙物，視距良好，有道路交通事故調查報告表（一
    ）及照片5幀等附卷可證，被告應無不能注意之情事，竟疏
    未注意同向前方，有告訴人甲○○駕駛車牌號碼3Ｋ─3308
    號之自用小客車，在上開交岔路口等候紅燈，貿然急速前行
    追撞告訴人甲○○上揭車輛，以致肇事造成告訴人2人受傷
    ，其有過失甚明。此外，本件經送請臺灣省嘉雲區車輛行車
    事故鑑定委員會鑑定結果亦認：被告駕駛自用小貨車未注意
    車前狀況與未保持安全距離，由後追撞前車，為肇事原因，
    告訴人甲○○無肇事因素，此有該委員會93年12月15日嘉鑑
    字第931261號鑑定意見書1份在卷可參。本件被告之過失行
    為與告訴人2人之傷害結果間，具有相當因果關係。
  (二)按刑法上所謂業務，係指個人基於其社會地位繼續反覆所執
    行之事務，其主要部分之業務固不待論，即為完成主要業務
    所附隨之準備工作與輔助事務，亦應包括在內。次按，汽車
    駕駛人之駕駛工作，乃隨時可致他人身體生命於危險之行為
    ，並係具有將該行為繼續，反覆行使之地位之人。因此應有
    經常注意俾免他人於危險之特別注意義務。上訴人所駕駛之
    客貨兩用車，係以之為販賣錄音帶所用，其本人並以販賣錄
    音帶為業，故其駕駛該車本屬其社會活動之一，在社會上有
    其特殊之屬性（地位），其本於此項屬性（地位）而駕車，
    自屬基於社會生活上之地位而反覆執行事務，因之，在此地
    位之駕車，不問其目的為何，均應認其係業務之範圍。最高
    法院分別著有71年台上字第1550號、75年度台上字第1685號
    判例可資參照。查被告平日以販賣水果為業，其駕駛自用小
    貨車係以之為販賣水果之用，業據被告於本院審理時供承在
    卷，足見駕駛自用小貨車屬於被告之附隨業務。且被告於偵
    查中已供稱：「（你駕駛這小貨車是和你務農有關？」有關
    。要做生意用的。」「（做何生意用？）我賣西瓜、甘蔗。
    」益見被告駕駛上開自用小貨車係供販賣水果之用，是被告
    於本院審理時辯稱：伊當天才向朋友借車云云，核於其上開
    供述不符，其事後翻異上詞，尚難令人採信。本件被告駕駛
    上開自用小貨車肇事時雖非載水果販賣而係載人，但因與其
    駕駛之附隨業務有直接關係，揆諸上開判例，仍屬業務上之
    行為，自應負特別注意義務，由於其過失行為，發生致人受
    傷之結果，仍應負業務過失傷害之責。
  (三)綜上所述，被告前開所辯，顯係卸責之詞，不足採信。本件事
    證明確，被告犯行堪予認定。
二、核被告所為，係犯刑法第284條第2項前段從事業務之人，因
    業務上之過失傷害人罪。被告以一過失行為同時致告訴人甲
    ○○、于恩庚2人受傷，係1行為觸犯數罪名，為想像競合犯
    ，應論以業務過失傷害罪一罪。又被告於事故發生後，因報
    案人或勤指中心轉來資料未報明肇事人姓名，警員前往現場
    處理時，被告在場，並當場承認為肇事人，業據被告供述在
    卷，並有嘉義縣警察局道路交通事故肇事人自首情形紀錄表
    1紙在卷可參，是被告對於未發覺之犯罪自首而接受裁判，
    應依刑法第62條前段規定減輕其刑。原審認被告罪證明確，
    因而適用刑法第284條第2項前段、第55條、第62條前段、第
    41條第1項，罰金罰鍰提高標準條例第1條前段、第2條，就
    被告之犯行，量處有期徒刑4月，並諭知易科罰金之折算標
    準，其認事用法均無不當，量刑亦甚妥適。被告上訴意旨指
    摘原審以有瑕疵之鑑定報告為據、其肇事時並非以駕駛該車
    販賣水果為業，竟論以業務過失傷害罪及量刑過重等理由，
    請求科予較輕之刑罰，為無理由，應予駁回。另查被告前未
    受有期徒刑以上刑之宣告，此有台灣高等法院被告全國前案
    紀錄表1份在卷可參，其因一時思慮欠週而罹刑章，經此次
    刑之宣告，應知警惕而無再犯之虞，具有積極改善之客觀徵
    兆，且與告訴人2人達成和解，求取諒解，本院認其所受宣
    告之刑，以暫不執行為適當，爰併諭知緩刑2年，以啟自新
    。
據上論斷，應依刑事訴訟法第455條之1第1項、第3項、第368條
，刑法第74條第1款，判決如主文。
本案經檢察官廖素琪到庭執行職務。
中　　華　　民　　國　　94　　年　　4 　　月　　19　　日
                     交通法庭  審判長  法  官  沈福財
                                       法  官  陳端宜
                                       法  官  卓春慧
上列正本證明與原本無異。
本件不得上訴。
中　　華　　民　　國　　94　　年　　4 　　月　　19　　日
                                       書記官  江芳耀
